臺灣臺北地方法院民事裁定　　　　　　　　　　　　　　　九十年度破字第六七號
　　聲　請　人　香港商香港上海匯豐銀行股份有限公司台北分公司
　　法定代理人　李睿智
　　代　理　人　曾大中律師
　　複　代理人　江俊賢律師
　　相　對　人　兆輝通商實業股份有限公司
　　法定代理人　陳榮典
　　代　理　人　黃金露
　　　　　　　　李溫欽
　　　　　　　　王維建
　　　　　　　　沈慧雅律師
右聲請人聲請宣告兆輝通商實業股份有限公司破產事件，本院裁定如左：
    主      文
聲請駁回。
聲請程序費用由聲請人負擔。
    理　　　由
一、本件聲請意旨：
（一）聲請人係相對人兆輝通商實業股份有限公司之債權人，相對人自民國八十四年
      五月起，即與聲請人陸續有多項貸款融資業務之往來，雙方除簽有「綜合貸款
      、進出口融資、透支款項與擔保約定書」外，相對人並簽立金額各為新台幣（
      下同）一億六千五百萬元及五千五百萬元之本票兩紙，交付聲請人作為借款之
      證明，且相對人至今仍積欠聲請人一億九千零九萬五千八百五十九元之債務迄
      未清償，基於債權人之身份，得聲請宣告相對人破產，合先陳明。
（二）相對人於八十八年八月間爆發嚴重之財務危機，周轉發生困難，無力依與各債
      權銀行之契約約定清償本息，雖曾於八十九年七月間獲部分債權銀行同意協助
      ，分別約定在該六個月期間內，相對人暫時就各債權銀行之債權本金按月依年
      利率百分之一計付利息，但應擬訂具體可行之清償計畫，經債權銀行認可，於
      凍結期滿後執行。詎料，相對人並未依約提出清償計畫，任意停止清償本息，
      因相對人之營運仍未能回復正常，已無能力清償積欠各債權銀行之債務，核相
      對人之狀況，已符合宣告破產之要件：（１）相對人有多數普通債權人存在：
      相對人至少積欠二十二家金融機構借款無法清償，總金額不含利息即高達八億
      一千八百八十八萬餘元，故本件符合破產之聲請，應以多數債權人存在為前提
      之要件。（２）相對人對全體債權人均已停止支付，不能清償其債務，再相對
      人於八十八年十二月三日即已經票據交換所公告列為拒絕往來戶，且自八十八
      年八月份爆發財務危機起，即未依與聲請人借款契約之約定按月給付利息，故
      其積欠聲請人之本金債務，依雙方約定，應已屆清償期。惟相對人自八十九年
      十二月三十一日以來仍無法清償全部債務。
（三）相對人目前仍有部分海外資產，此於相對人所委任之會計師查核報告中記載甚
      明。相對人至九十年十一月九日止，帳戶中尚有可動用現金一千四百六十餘萬
      元。職是，相對人之財產足以支應財團費用及財團債務，有進行破產程序之實
      益，應無問題。
（四）綜上所陳，相對人顯已符合宣告破產之要件，為使全體債權人能公平受償，俾
      免債務之持續增加，引起社會經濟恐慌之連鎖反應，實有藉破產程序儘速清算
      資產，理清債務之必要，為此請求宣告相對人破產等語，並提出債權人名單及
      債權金額表、綜合貨款進出口融資透支款項與擔保約定書、本票、相對人八十
      九年度合併財務報表暨會計師查核報告、相對人現金活動管理報告、債權銀行
      會議記錄。
二、相對人則以：
（一）相對人並無繼續性、全面性停止支付之事實：本件相對人雖自八十八年十二月
      三日被票據交換所公告列為拒絕往來戶，然相對人公司並未喪失債信，二年來
      已清償完竣所有民間債權，對聲請人等債權銀行，除前因相對人公司之股東聲
      請重整，在保全處分期間停止支付與債權銀行協議之利息外，累計至本件十二
      月十七日止，相對人支付債權銀行利息之金額即高達新台幣三百七十八萬五千
      五百四十二元，相對人並無繼續性，全面性地不能清償之狀態，應不符宣告破
      產之要件。
（二）相對人今年度之營運狀況較去年度持續有成長：相對人於八十八年間發生財務
      困境後，一直維持正常之營運，八十九年度尚有近新台幣四億七千萬元之營業
      額，九十年度至十一月底止，已有近四億九千五百五十萬元之營業額。
（三）相對人之資產大於負債，不符合破產宣告之要件：由相對人九十年度上半年度
      之資產負債表觀之，相對人總資產為新台幣十一億六千八百七十四萬零八百零
      五元，負債為新台幣十一億三千七百零七萬九千零二元，資產總額顯然大於負
      債（被證三號：資產負債表參照）並無負債大於資產之情事；矧所謂清償能力
      ，並非端視公司之資產以為斷，尚須綜合商譽、勞力等因素綜合評論。觀諸相
      對人二年來良好之營運業績，益足證明相對人有清償債務之能力，相對人顯然
      不符合破產宣告之要件等語，並提出付息明細表、營業額比較一覽表、九十年
      六月資產負債表、九十年十二月三十一日資產負債表、九○兆管字第○七○七
      號函、債權銀行會議記錄暨承諾書、八十九年、九十年償付廠商金額一覽表。
三、按債務人不能清償債務者，依破產法所規定破產程序，清理其債務。債務人停止
    支付者，推定其為不能清償，破產法第一條定有明文；次按破產，對債務人不能
    清償債務者宣告之，又除另有規定外，破產得因債權人或債務人聲請宣告之，破
    產法第五十七條、第五十八條第一項分別定有明文。查聲請人係相對人之債權人
    ，債權額為一億九千零九萬五千八百五十九元，業據其提出綜合貸款進出口融資
    透支款項與擔保約定書為證，揆諸前開規定，聲請人提起本件聲請，應屬合法，
    。
四、聲請人謂相對人已不能清償債務者，應依破產法所規定破產程序，清理其債務云
    云，有其提出相對人八十九年十二月三十一日資產負債表為證，觀之該資產負債
    表所載，相對人八十九年十二月三十一日資產總計為一十一億零三百五十九萬九
    千元，而負債總計為一十一億四千三百七十四萬七千元，惟依相對人提出之前揭
    九十年六月資產負債表所載，相對人九十年六月間之總資產為一十一億六千八百
    七十四萬零八百零五元，負債僅一十一億三千七百零七萬九千零二元；又相對人
    稱其公司九十年十二月三十一日資產為一十一億三千一百六十八萬七千零六十三
    元，而負債僅一十億五千二百八十四萬一千四百一十元，此亦有相對人提出之會
    計師王清義簽證之資產負債表在卷可參，是聲請人於九十年十二月四日提出本件
    聲請時，即難認有相對人已不能清償債務之情形。
五、另聲請人稱相對人對全體債權人均已停止支付，且自八十八年十二月三日起經票
    據交換所公告列為拒絕往來戶，已喪失債信，是相對人既不能清償其債務，即應
    推定相對人已不能清償云云，惟本院審酌相對人提出之「債權銀行付款明細」，
    顯見相對人於八十九年七月至九十年十二月間尚持續支付部分債權人利息，合計
    金額有三百七十八萬五千五百四十二元，自難逕認相對人對債權人均已停止支付
    乙節，揆諸首開破產要件規定，本院認聲請人所為聲請於法未洽，不應准許。
六、綜上所述，本件聲請與破產法第五十七條之破產要件不符，是聲請人聲請宣告相
    對人破產，即無理由，應予駁回，依破產法第五條、民事訴訟法第九十五條、第
    七十八條，裁定如主文。
中　　　華　　　民　　　國　　九十三　　年　　　一　　　月　　 十三 　　日
                              民事第五庭法      官　賴劍毅
右為正本係照原本作成
如對本裁定抗告，須於裁定送達後十日內向本院提出抗告狀
中　　　華　　　民　　　國　　九十三　　年　　　一　　　月　　 十三 　　日
                                        法院書記官  吳芳玉
